【裁判字號】    94,易,965
【裁判日期】    951130
【裁判案由】    毒品危害防制條例
【裁判全文】
臺灣臺北地方法院刑事判決               94年度易字第965號
公  訴  人  臺灣臺北地方法院檢察署檢察官
被      告  乙○○
                    （現羈押於臺灣臺北看守所）
上列被告因違反毒品危害防制條例案件，經檢察官提起公訴（94
年度毒偵字第440 、1133、1219號），及移送併案審理（臺灣臺
北地方法院檢察署94年度毒偵字第1915號、95年度毒偵字第96號
、95年度毒偵字第1667號、95年度毒偵字第2627號），嗣被告於
本院準備程序時為有罪之陳述，經本院合議庭裁定認為宜以簡式
審判程序審理，判決如下：
    主  文
乙○○施用第一級毒品，累犯，處有期徒刑拾月，扣案如附表壹
編號一及附表參編號一所示之第一級毒品海洛因，均沒收銷燬之
；附表壹編號二及附表參編號二所示之物，均沒收。又施用第二
級毒品，累犯，處有期徒刑壹年，扣案如附表壹編號三所示之第
二級毒品甲基安非他命，附表貳編號一、附表參編號三及附表肆
編號一所示之甲基安非他命、N-N-二甲基安非他命，均沒收銷毀
之；附表壹編號四、五，附表貳編號二、三、四，附表參編號四
、五、六，編號肆編號二所示之物，均沒收。應執行有期徒刑壹
年捌月，扣案如附表壹編號一及附表參編號一所示之第一級毒品
海洛因，與附表壹編號三所示之第二級毒品甲基安非他命，附表
貳編號一、附表參編號三及附表肆編號一所示之甲基安非他命、
N-N-二甲基安非他命，均沒收銷燬之；附表壹編號二、四、五，
附表貳編號二、三、四，附表參編號二、四、五、六，編號肆編
號二所示之物，均沒收。
    事  實
一、乙○○前因施用毒品案件，經依臺灣士林地方法院裁定送觀
    察、勒戒後，認有繼續施用毒品之傾向，繼裁定施以強制戒
    治，於民國89年5 月24日戒治期滿出所，經臺灣士林地方法
    院檢察署檢察官以89年度戒毒偵字第93號不起訴處分。嗣於
    89年8 月間因施用第二級毒品案件，經依本院90年度毒聲字
    第254 號裁定送強制戒治，甫於91年4月5日強制戒治期滿，
    並同時經臺灣臺北地方法院檢察署檢察官聲請簡易判決處刑
    ，本院以90年度易字第372 號判決判處有期徒刑五月確定，
    並與轉讓毒品案件，經本院88年度訴字第1018號判決判處有
    期徒刑八月，定應執行有期徒刑一年，甫於92年1 月21日執
    行完畢。復因犯偽證罪，經臺灣雲林地方法院以91年度訴字
    第438號判決判處有期徒刑八月確定，嗣於92年6月間因施用
    第二級毒品案件，經本院以92年度簡字第4100號判決判處有
    期徒刑六月確定，以上二罪接續執行，甫於93年7 月21日縮
    刑期滿執行完畢。詎仍不知悔改，於強制戒治執行期滿五年
    內，又基於施用第一級毒品海洛因之集合犯意，自93年12月
    6 日下午某時起至94年7月4日上午某時止，約一星期一次之
    頻率，在臺北市○○區○○路145號6樓及臺北市○○區○○
    街268巷30弄16號1樓住處等地，以將海洛因放入香煙內施用
    之方式，先後施用第一級毒品海洛因多次；另基於施用第二
    級毒品甲基安非他命之集合犯意，自93年9 月間某日時起至
    95年10月29日中午某時止，約一天一次之頻率，在臺北市○
    ○區○○路175巷4之2號及臺北市○○區○○街268巷30弄16
    號1 樓住處等地，以自製甲基安非他命吸食器燃燒第二級毒
    品甲基安非他命結晶物吸嗅所生氣體之方式，先後施用第二
    級毒品甲基安非他命多次，嗣為警先後於附表所示時間查獲
    ，並扣得如附表所示之物。
二、案經臺北市政府警察局松山分局及信義分局報告臺灣臺北地
    方法院檢察署檢察官偵查起訴，及移送併案審理。
    理  由
一、上開多次施用第一級、第二級毒品等犯罪事實，業據被告乙
    ○○於本院準備程序及審理時坦承不諱（見本院準備程序及
    審理筆錄），並有下列事證可稽：
  (一)被告於93年12月9 日15時40分許為警查獲後，經警採尿送驗
    ，以氣相層析質譜儀法確認檢驗結果，呈甲基安非他命及安
    非他命陽性反應，此有臺灣尖端先進生技醫藥股份有限公司
    93年12月15日所出具之濫用藥物檢驗報告、臺北市政府警察
    局松山分局毒品案件尿液檢體委驗單附卷可稽（見94年度毒
    偵字第440 號卷第7、8頁）。又被告當日為警查獲時，扣得
    白色粉末4包及結晶物2包，前者，經法務部調查局以化學呈
    色法、氣相層析質譜儀分析法鑑驗結果，檢出海洛因成分，
    合計淨重1.40公克，空包裝重1.02公克，此有該局94年01月
    19日調科壹字第020006887 號鑑定通知書在卷可考（見94年
    度毒偵字第440 號卷第62頁）；後者，經憲兵司令部刑事鑑
    識中心以電子天秤法、氣相層析質譜儀法確認檢驗結果，有
    甲基安非他命成分，合計淨重1.0471克，取樣0.0636克，已
    鑑析用罄，餘0.9835克，此有該中心94年1 月27日（94）安
    鑑字第00199號鑑驗通知書在卷可查（見94年度毒偵字第440
    號卷第11頁）。此外，復有當日查獲之吸食器1 組扣案、搜
    索筆錄及扣押物品目錄表、前開扣案物品照片3 幀附卷可參
    （見94年度毒偵字第440 號卷第29、30、23、24頁）。另被
    告93年12月09日15時40分許為警查獲後所採集尿液之檢驗結
    果雖呈鴉片類陰性反應，然被告自承有施用第一級毒品海洛
    因，並有前述扣案海洛因4 包可證，是堪認被告有於93年12
    月9 日15時40分許為警查獲後採尿送驗時回溯26小時之前，
    即於93年12月6 日下午某時，有施用第一級毒品海洛因，併
    此敘明。
  (二)被告於94年1 月13日17時20分許為警查獲後，經警採尿送驗
    ，以氣相層析質譜儀法確認檢驗結果，呈安非他命及甲基安
    非他命陽性反應，此有臺灣尖端先進生技醫藥股份有限公司
    94年01月28日所出具之濫用藥物檢體報告、臺北市政府警察
    局偵辦毒品案件尿液檢體委驗單附卷可稽（見94年度毒偵字
    第1219號卷第7、8頁）。又被告當日為警查獲時，扣得白色
    透明晶體2 包，經臺北市政府警察局以氣相層析質譜儀分析
    法鑑驗結果，均檢出甲基安非他命、N-N-二甲基安非他命成
    分，合計淨重11.79公克，餘11.77公克，此有該局94年05月
    23日北市鑑毒字第85號鑑驗通知書在卷可考（見94年度毒偵
    字第1219號卷第116 頁）；且被告當日被查獲時另扣得玻璃
    吸食球1個、分食杓管1支扣案、以及搜索筆錄及扣押物品目
    錄表、前開扣案物品照片8 幀附卷可參（見94年度毒偵字第
    1219號卷第44至46、54至57頁）。
  (三)被告於94年04月28日14時25分許為警查獲後，經警採尿送驗
    ，以氣相層析質譜儀法確認檢驗結果，呈安非他命類、鴉片
    類陽性反應，此有臺灣檢驗科技股份有限公司94年05月23日
    所出具之濫用藥物尿液檢體報告、偵辦毒品危害防制條例案
    尿液對照表附卷可稽（見94年度毒偵字第1133號卷第19、57
    頁）。又被告當日為警查獲時，扣得白粉1包及晶體1包，前
    者，經法務部調查局以化學呈色法、氣相層析質譜儀分析法
    鑑驗結果，檢出海洛因成分，淨重0.90公克，空包裝重0.18
    公克，此有該局94年9月14日調科壹字第020007352號鑑定通
    知書在卷可考（見本院卷第一宗第60頁）；後者，經臺北市
    政府警察局以氣相層析質譜分析法檢驗結果，檢出甲基安非
    他命、N-N-二甲基安非他命成分，淨重1.94公克，取樣0.01
    公克化驗，餘1.93公克，此有該局94年10月31日北市鑑毒字
    第546 號鑑驗通知書在卷可查（見本院卷第一宗第87頁）。
    此外，復有當日查獲之吸食器1組、分食杓管1支扣案、搜索
    扣押筆錄及扣押物品目錄表、前開扣案物品照片5 幀附卷可
    參（見94年度毒偵字第1133號卷第14至17、25至29頁）。
  (四)被告於94年7月4日16時25分許為警查獲後，經警採尿送驗，
    以氣相層析質譜儀法確認檢驗結果，呈安非他命類、嗎啡陽
    性反應，此有臺灣檢驗科技股份有限公司94年07月22日所出
    具之濫用藥物尿液檢體報告、臺北市政府警察局偵辦毒品案
    件尿液檢體委驗單附卷可稽（見94年度毒偵字第1915號卷第
    59至61頁）。又被告當日為警查獲時，扣得晶體1 包，經臺
    北市政府警察局以化學呈色法、氣相層析質譜儀分析法鑑驗
    結果，檢出甲基安非他命、N-N-二甲基安非他命成分，淨重
    0.25公克，取0.01公克化驗，餘0.24公克，此有該局94年12
    月9日北市鑑毒字第773號鑑驗通知書在卷可考（見本院卷第
    一宗第96頁）。此外，復有扣押物品目錄表及扣案毒品照片
    1幀附卷可參（見94年度毒偵字第1915號卷第15、24頁）。
  (五)被告於94年11月23日9 時許為警查獲後，經警採尿送驗，以
    氣相層析質譜儀法確認檢驗結果，呈安非他命類陽性反應，
    此有臺灣檢驗科技股份有限公司94年12月08日所出具之濫用
    藥物尿液檢體報告、臺北市政府警察局偵辦毒品案件尿液檢
    體委驗單附卷可稽（見95年度毒偵字第96號卷第8 至10頁）
    。
  (六)被告於95年05月22日23時20分許為警緝獲後，經警採尿送驗
    ，以氣相層析質譜儀法確認檢驗結果，呈安非他命類陽性反
    應，此有臺灣檢驗科技股份有限公司95年6月6日所出具之濫
    用藥物尿液檢體報告、臺北市政府警察局偵辦毒品案件尿液
    檢體委驗單附卷可稽（見95年度毒偵字第1667號卷第11、12
    頁）。
  (七)被告於95年8月4日22時40分許為警查獲後，經警採尿送驗，
    以氣相層析質譜儀法確認檢驗結果，呈甲基安非他命及安非
    他命陽性反應，此有臺灣尖端先進生技醫藥股份有限公司95
    年08月11日所出具之濫用藥物檢驗報告、臺北市政府警察局
    偵辦毒品案件尿液檢體委驗單附卷可稽（見95年度毒偵字第
    5537號卷第59、60頁）。
  (八)被告於95年11月01日11時55分許為警緝獲後，經警採尿送驗
    ，以氣相層析質譜儀法確認檢驗結果，呈甲基安非他命及安
    非他命陽性反應，此有臺灣尖端先進生技醫藥股份有限公司
    95年11月14日所出具之濫用藥物檢驗報告、臺北市政府警察
    局偵辦毒品案件尿液檢體委驗單附卷可稽（見本院卷第二宗
    ）。
  (九)被告前因施用毒品案件，經依臺灣士林地方法院裁定送觀察
    、勒戒後，認有繼續施用毒品之傾向，繼裁定施以強制戒治
    ，於89年5 月24日戒治期滿出所，經臺灣士林地方法院檢察
    署檢察官以89年度戒毒偵字第93號不起訴處分。嗣於89年8
    月間因施用第二級毒品案件，經依本院90年度毒聲字第254
    號裁定送強制戒治，於91年4月5日強制戒治期滿之情，有上
    開本院裁定、臺灣高等法院被告前案紀錄表附卷可憑。
  (十)綜上，足認被告任意性自白與事實相符，本件事證明確，被
    告強制戒治後5 年內再犯本件施用第一、二級毒品犯行可以
    認定。
二、查被告所為施用第二級毒品甲基安非他命之集合犯行，行為
    終了於95年10月29日，既於94年2月2日刑法修正、95年7 月
    1日新刑法施行後，自無比較新舊法之必要，應逕適用修正
    後刑法之相關規定論處。又被告施用第一級毒品海洛因行為
    時，刑法第47條係規定：「受有期徒刑之執行完畢，或受無
    期徒刑或有期徒刑一部之執行而赦免後，5 年以內再犯有期
    徒刑以上之罪者，為累犯，加重本刑至2分之1。」，而被告
    施用第一級毒品海洛因行為後刑法第47條第1 項則修正為：
    「受徒刑之執行完畢，或一部之執行而赦免後，5年以內故
    意再犯有期徒刑以上之罪者，為累犯，加重本刑至2分之1。
    」，查被告係故意違反毒品危害防制條例第10條第1項之罪
    ，無論依新法或舊法之規定均構成累犯，是比較新舊法之結
    果，舊法對於被告並無不利之情形，依刑法第2條第1項前段
    之規定，自應適用被告行為時即95年7月1日修正施行前之刑
    法第47條之規定予以論處，加重其刑。又再修正前刑法第51
    條第5 款規定：「數罪併罰，分別宣告其罪之刑，依左列各
    款定其應執行者：……宣告多數有期徒刑者，於各刑中之最
    長期以上，各刑合併之刑期以下，定其刑期。但不得逾『20
    年』。」，而修正後刑法第51條第5 款則規定：「數罪併罰
    ，分別宣告其罪之刑，依下列各款定其應執行者：……宣告
    多數有期徒刑者，於各刑中之最長期以上，各刑合併之刑期
    以下，定其刑期。但不得逾『30年』。」，經比較新舊法之
    結果，以修正前之規定較有利於行為人，且裁判確定前犯數
    罪，其中一罪在新法施行前者，亦應依刑法第2條第1項之規
    定，適用最有利於行為人之法律（最高法院95年度第8次刑
    事庭會議參照），是本件自應依修正前刑法第51條第5款之
    規定，定其應執行之刑。
三、按海洛因、甲基安非他命分係第一級、第二級毒品，毒品危
    害防制條例第2條第2項第1款、第2款分別定有明文。查被告
    於前揭時地，非法施用第一級毒品海洛因，及施用第二級毒
    品甲基安非他命，核其所為，係犯毒品危害防制條例第10條
    第1項及第2項之施用第一級、第二級毒品罪，其因施用而持
    有第一級、第二級毒品之低度行為，應分別為施用第一級、
    第二級毒品之高度行為所吸收，不另論以持有第一級、第二
    級毒品罪。按毒品危害防制條例第10條之施用毒品罪，具有
    成癮之病患人格特質，構成要件本質上含有「習慣性」反覆
    為同一施用行為之意涵，學理上稱為「集合犯」，故本件被
    告多次施用第一級毒品海洛因、第二級毒品甲基安非他命之
    犯行，均應論以包括的一罪。起訴書雖僅論及自93年9 月間
    某日時起至94年4 月28日14時25分往前回溯96小時內之某時
    止被告施用第二級毒品之犯行，及93年12月6日下午與94年4
    月28日14時25分許持有第一級毒品之行為，惟事實欄所載被
    告其餘部分之犯行（含94年度毒偵字第1915號、95年度毒偵
    字第96號、95年度毒偵字第1667號、95年度毒偵字第2627號
    部分），分別與前揭已起訴論罪部分，有集合犯、吸收犯之
    包括一罪之關係，為起訴效力所及，本院自得併予審理，附
    此敘明。被告有事實欄所載論罪科刑及執行情形，其受有期
    徒刑執行完畢後，5 年內分別再犯本案施用第一級毒品、故
    意再犯本案施用第二級毒品有期徒刑以上之罪，為累犯，分
    別依修正前刑法47條、修正後刑法第47條第1 項之規定，加
    重其刑。另被告所犯上開二罪間，犯意各別，行為互殊，應
    予分論併罰。爰審酌被告之犯罪動機、目的、手段、品行、
    智識程度，及前已有施用毒品之犯行，並經強制戒治期滿後
    ，竟再度施用，顯見其意志力不堅，但所犯施用毒品行為係
    戕害自己身心健康，尚未危及他人，及其犯罪後尚能坦認犯
    行，態度尚稱良好等一切情狀，分別量處如主文所示之刑，
    並依修正前刑法第51條第5 款規定定其應執行之刑。至扣案
    如附表壹編號一及附表參編號一所示之第一級毒品海洛因，
    與附表壹編號三所示之第二級毒品甲基安非他命，附表貳編
    號一、附表參編號三及附表肆編號一所示之甲基安非他命、
    N-N-二甲基安非他命，分係查獲之第一級、第二級毒品，應
    依毒品危害防制條例第18條第1 項前段之規定，沒收銷燬之
    ；扣案之附表壹編號二、四，附表貳編號二，附表參編號二
    、四，編號肆編號二所示之放置上開毒品之空包裝，既係用
    於包裹毒品，防其裸露、潮濕，便於攜帶，可與毒品分離，
    係供本案犯罪所用之物，附表壹編號五、附表貳編號三及附
    表參編號五之吸食器、玻璃吸食球是供被告施用甲基安非他
    命之用，附表貳編號四、附表參編號六之分食杓管是舀取甲
    基安非他命使用，均係供本案犯罪所用之物且均屬被告所有
    ，已據被告陳明在卷，應依刑法第38條第1項第2款之規定，
    併予宣告沒收。另94年11月23日9時許所查扣之針筒1支，被
    告否認為其所有，亦無證據證明係被告供本案犯罪或預備犯
    罪所用之物；以及95年8月4日22時40分許所扣得之海洛因、
    安非他命等物，被告否認為其所有，且分別為其他同為查獲
    之案外人鄭正一、何泳德、賴泓良所有，業據渠等供承在卷
    （見95年度毒偵字第5537號卷第46至48頁），為渠等犯罪之
    證據，亦非供本案犯罪或預備犯罪所用之物，爰均不予宣告
    沒收，附此敘明。
據上論斷，應依刑事訴訟法第273條之1 第1項、第299條第1項前
段，毒品危害防制條例第10條第1 項、第2項、第18條第1項前段
，修正後刑法第2條第1 項前段、刑法第11條、第47條第1項、刑
法第38條第1項第2款、修正前刑法第47條、第51條第5款、第9款
、第10款，判決如主文。
本案經檢察官郭昭吟到庭執行職務。
中    華    民    國    95    年    11    月    30    日
                  刑事第五庭    法  官  賴秀蘭
以上正本證明與原本無異。
如不服本判決，應於判決送達後10日內，向本院提出上訴狀。
                                書記官  陳惠娟
中    華    民    國    95    年    12    月    6     日
附錄：本案論罪科刑法條全文
毒品危害防制條例第10條：
施用第1 級毒品者，處6 月以上5 年以下有期徒刑。
施用第2 級毒品者，處3 年以下有期徒刑。
附表壹：93年12月9日15時40分許在臺北市○○區○○路175巷4
        之2號，為警持搜索票查獲（即甲○94年度毒偵字第44
        0號）
┌──┬───────────────┐
│編號│品名                          │
├──┼───────────────┤
│一  │海洛因（合計淨重1.40公克）    │
├──┼───────────────┤
│二  │盛裝上開海洛因之空包裝袋肆個（│
│    │重1.02公克）                  │
├──┼───────────────┤
│三  │甲基安非他命（合計淨重1.0471克│
│    │，驗餘淨重0.9835公克）        │
├──┼───────────────┤
│四  │盛裝上開甲基安非他命之空包裝袋│
│    │貳個                          │
├──┼───────────────┤
│五  │吸食器壹組                    │
└──┴───────────────┘
附表貳：94年1月13日17時20分許在臺北市○○區○○路175巷4
        之2號，為警持搜索票查獲（即甲○94年度毒偵字1219
        號）
┌──┬───────────────┐
│編號│品名                          │
├──┼───────────────┤
│一  │甲基安非他命、N-N-二甲基安非他│
│    │命（合計淨重11.79公克，驗餘淨 │
│    │重11.77公克）                 │
├──┼───────────────┤
│二  │盛裝上開甲基安非他命、N-N-二甲│
│    │基安非他命之空包裝袋貳個      │
├──┼───────────────┤
│三  │玻璃吸食球壹個                │
├──┼───────────────┤
│四  │分食杓管壹支                  │
└──┴───────────────┘
附表參：94年04月28日14時25分許，在臺北市○○區○○路145
        號6樓，經警持搜索票而查獲（即甲○94年毒偵字第113
        3號）
┌──┬───────────────┐
│編號│品名                          │
├──┼───────────────┤
│一  │海洛因（淨重0.90公克）        │
├──┼───────────────┤
│二  │盛裝上開海洛因之空包裝袋壹個（│
│    │重0.18公克）                  │
├──┼───────────────┤
│三  │甲基安非他命、N-N-二甲基安非他│
│    │命（淨重1.94公克，驗餘淨重1.93│
│    │公克）                        │
├──┼───────────────┤
│四  │盛裝上開甲基安非他命、N-N-二甲│
│    │基安非他命之空包裝袋壹個      │
├──┼───────────────┤
│五  │吸食器壹組                    │
├──┼───────────────┤
│六  │分食杓管壹支                  │
└──┴───────────────┘
附表肆：94年7月4日16時25分許，在臺北市○○區○○街268巷
        7弄4號前，因形跡可疑，經警詢乙○○同意搜索而查獲
        （即甲○94年毒偵字第1915號）
┌──┬───────────────┐
│編號│品名                          │
├──┼───────────────┤
│一  │甲基安非他命、N-N-二甲基安非他│
│    │命（淨重0.25公克，驗餘淨重0.24│
│    │公克）                        │
├──┼───────────────┤
│二  │盛裝上開甲基安非他命、N-N-二甲│
│    │基安非他命之空包裝袋壹個      │
└──┴───────────────┘
附表伍：94年11月23日9時許，在臺北市○○區○○街268巷30弄
        16號1 樓，經警持搜索票而查獲（即甲○95年毒偵字第
        96號）
附表陸：95年5月22日23時20分許，在臺北市○○區○○路506號
        前，因通緝為警查獲而採尿送驗（即甲○95年毒偵字第
        1667號）
附表柒：95年8月4日22時40分許，在臺北縣中和市○○路323巷4
        樓之8 ，經警持搜索票而查獲（即板檢95年度毒偵字第
        5537號、甲○95年毒偵字第2627號）
附表捌：95年11月01日11時55分許，在臺北市○○區○○街84巷
        前，因通緝為警查獲而採尿送驗。


司法院資訊處製作；財團法人民間司法改革基金會備份。
